# 《长期股权投资准则讲解》例3-10疑问？

提问人：xyd617 时间：2013-11-14 16:31:47
之所以乙公司后来成为子公司需要这样抵消，是否出于下面的动机： 甲公司准备购买乙公司，但是他故意采用分步收购，第一步30%，第二次再增加30%，达到60%。在第一次投资后，故意设计关联方内部交易，个别报表确认了损益，第二次投资后，年底编合并报表，假设不按比例抵消该内部交易损益，合并报表从整体看，就有虚的成分。可能为了操作年底合并报表，分次投资，在两次投资之间设计关联方交易。 这是否是准则关于这块制定的意图呢？请大家帮我理理有点乱。

回答人：chenyiwei
关于权益法核算中对顺流、逆流交易按比例抵销为何要采用我们目前所看到的这种方法，在本版面上已经有很多讨论了，这里不再重复，仅根据你所提到的两个主要问题说明如下：
1 、为何是“在合并报表层面”才根据顺流、逆流交易的不同方向进行不同的调整处理，而投资方有其他子公司这一事实本身与该投资方和联营企业之间的内部交易并无关联？ 这是因为合并报表层面的调整与个别报表层面的调整的含义不同，合并报表层面的调更多地体现出权益法作为“单行合并”的特点，即编制合并报表（经济主体财务报表）的一种特殊方法，把在合营、联营企业的净资产、净利润中所占的份额以“长期股权投资”和“投资收益”项目金额的方式纳入合并报表中，所以这种处理只能体现在投资方的合并报表层面上（既然是编制合并报表的一种特殊的合并方法，那当然只能在合并报表层面使用）。至于为什么投资方有其他子公司这一事实本身与该投资方和联营企业之间的内部交易并无关联，但仍影响到了投资方合并报表层面对该内部交易的调整处理，那是与中国准则下的财务报表体系尚未引入“经济主体财务报表”的概念相关的。类似问题在本版面上讨论也有不少，你可以用“经济主体财务报表”为关键字搜索一下看看。
所以，并不是如这位老师所理解的那样，要把“甲公司如存在子公司需要编制合并财务报表”改为“乙公司后来成为甲公司的子公司，需要编制合并财务报表的”，而是确实只能在合并报表层面这样处理，不论乙公司后来是否成为甲公司的子公司，也不考虑乙公司和甲公司的其他子公司之间相互独立（尽管属于关联方但无内部交易）这一事实。
2 、如果乙公司今后真的成了甲公司的子公司，那么甲公司在编制合并报表时还需要抵销以前的内部销售交易吗？ 这种情况应按照解释 4 号第三条关于分步交易实现非同一控制下合并的处理规定处理，即在合并报表层面视同按照购买日的公允价值处置原先持有的不具有控制权的股权投资，再按照购买日公允价值购入一项对被投资企业具有控制权的股权投资。在合并报表层面，购买日后在子公司占有的权益与购买日之前的股权投资没有经济上的关联，所以在合并报表层面，购买日之后无需再对原先权益法核算期间的内部交易进行抵销处理。